臺灣臺中地方法院民事判決
                                   110年度中簡字第2341號
原      告  林群曜
被      告  蘇明國

列當事人間請求損害賠償事件，本院於民國110年12月22 日言詞
辯論終結，判決如下：
    主      文
原告之訴駁回。
訴訟費用由原告負擔。
    事實及理由
一、原告主張：緣原告與訴外人周庭蓉前於民國98年間結婚，育
    有3名子女，目前婚姻關係存續中，然訴外人周庭蓉於107年
    9月間即搬離原告住處（台中市○○區○○街00號2樓），且不與
    原告聯絡，嗣後並對原告提起離婚訴訟。然經，原告查知訴
    外人周庭蓉與被告於108年年中至109年年底與被告同居於台
    中市○○區○○○街000號被告之住處。且於108年年中其2人亦於
    台中市○○區○○路00巷00號「小木屋KTV」飲酒作樂（原證2）
    ，於公開場合多次接觸樓抱，亦已逾越一般交友狀況。是被
    告所為已嚴重干擾及破壞原告婚姻共同生活圓滿，侵害原告
    之配偶權及基於配偶關係之身分法益而情節重大，原告身心
    飽受痛苦與打擊，爰依民法第184條第1項後段、第195條第3
    項侵權行為之法律關係，請求精神上之損害賠償。訴之聲明
    ：被告應給付原告新台幣20萬元及自起訴狀繕本送達之翌日
    起至清償日止，按年息5%計算之利息。
二、被告則以：被告與周庭蓉及其餘另外4、5位朋友，大夥於「
    小木屋KTV」相聚唱歌、聊天、跳舞，係朋友間之一般聚會
    ，於活動過程中之跳舞，難免會有手部之接觸，然並無相摟
    擁抱之過度接觸，並未逾越一般交友之份際。又被告與周庭
    蓉僅係一般朋友，並無原告所指同居之情事。答辯聲明：原
    告之訴駁回。
三、按因故意或過失，不法侵害他人之權利者，負損害賠償責任
    。故意以背於善良風俗之方法，加損害於他人者亦同。違反
    保護他人之法律，致生損害於他人者，負賠償責任，民法第
    184條第1 項前段、後段、第2項，分別定有明文。上開民法
    第184條第1項規定前、後兩段為相異之侵權行為類型。關於
    保護之法益，前段為權利，後段為一般法益。關於主觀責任
    ，前者以故意過失為已足，後者則限制須故意以背於善良風
    俗之方法加損害於他人，兩者要件有別，請求權基礎相異，
    訴訟標的自屬不同（最高法院80年度台上字第3760號判決要
    旨參照）。此即民法第184 條規定係調和「行為自由」和「
    保護的權益」此兩個基本利益，區別不同的權益的保護，而
    組成侵權行為責任體系。被侵害者係他人權利時，只要加害
    人具有故意或過失，即應依民法第184條第1項前段負損害賠
    償責任。其被侵害者，非屬權利時，須加害行為係出於故意
    背於善良風俗方法（第184條第1項後段），或違反保護他人
    之法律（第184條第2項）時，被害人始得請求損害賠償。易
    言之，民法第184條第1項前段所保護的，限於權利，不及一
    般財產上之利益（純粹財產上損害、純粹經濟上損失）。一
    般財產上利益僅能依民法第184條第1項後段規定或第2 項受
    到保護。立法者所以作此「區別性的權益保護」，係鑒於一
    般財產損害範圍廣泛，難以預估，為避免責任氾濫，特嚴格
    其構成要件，期能兼顧個人行為之自由。本此而論，民法第
    184條第1項前段、後段與同條第2 項所保護之客體，固有差
    別。然上開侵權行為之責任成立要件，可歸納為構成要件（
    即指構成要件該當性，組成因素包括行為、侵害權利或法益
    、造成損害及因果關係）、違法性、及故意或過失（僅係於
    民法第184條第2項情形時係推定過失，請求權人就此勿庸舉
    證而已，另第184條第1項後段須以背於善良風俗之手段），
    是為侵權行為的三層結構。
四、次按，實體法上之規範可區分為二大類，其一為基本規範或
    請求權規範，另一則為對立規範。凡能於當事人間發生一定
    之權利者，即為基本規範，亦即權利發生規範（或權利根據
    規範）；而對立規範則包括①權利障礙規範（或稱權利妨害
    規範）（即指權利成立之初妨礙其權利之效果之規定，如民
    法第71條、第72條、第87條等）。②權利消滅規範（即指實
    體法上使已發生權利歸於消滅之相關規定，如民法第309 條
    、第310條、第334條清償、免除等）。③權利排除規範（或
    稱權利受制規範）（即指實體法上對於權利人之權利行使，
    得由相對人主張一時阻卻或永久阻卻權利行使之規定，如民
    法第264條、第144條等）。所謂基本規範可理解為實體法上
    之請求權基礎（如民法第767條、第184條、第179 條等），
    主張權利存在之人，應就權利發生之法律要件之該當事實為
    舉證。而於基本規範獲證明後，則主張對立規範存在之人，
    即負有舉證之責任。此即舉證責任之基本原則，學說稱之為
    特別要件分類說（或規範說），此亦為實務上之通說（最高
    法院44年台上字第75號民事判例、69年度台上字第380號民
    事判決參照），民事訴訟法第277條之規定，亦應本諸上開
    說明以為解釋。準此而論，本件原告既主張被告對於原告存
    有上開侵權（即侵害配偶權）行為之事實，然依上說明，原
    告對此事實即負有舉證之責任。經查，就此原告係提出原證
    2至7所示之照片（卷第27至第37頁）及錄影光碟乙張（照片
    內容）為據。
五、經查，依原告提出之照片及光碟內容所示，原告之配偶即訴
    外人周庭蓉與被告間均係於公開場合之活動，難認其二人間
　　之交往，已逾越一般交友狀況。且由其他之照片所示，亦無
    從證明其二人有原告所指同居之情事。且原告所指之上開情
    事，亦據訴外人周庭蓉到庭證述否認。而原告除此之外，並
    未提出其他任何之證據，以資證明，被告有侵害原告基於配
    偶關係之身分法益之行為。
六、綜上所述，原告對於其所主張侵權行為之事實，無法證明，
    則其據民法第184 條所為本件之主張，於法即有未合，自無
    理由，應予以駁回，爰為判決如主文第1項所示。
七、本件（法定）債之責任原因，既未成立，則其主張之損害賠
    償之範圍為何，即無審酌之必要，併予敘明。
八、據上論結，原告之訴為無理由，依民事訴訟法第78條，判決
    如主文。
中　　華　　民　　國　　111 　年　　 1　　月　　5 　　日
                      臺灣臺中地方法院臺中簡易庭
                                  法　官　陳添喜
以上正本係照原本作成。
如不服本判決，應於送達後20日內，向本院提出上訴狀並表明上
訴理由，如於本判決宣示後送達前提起上訴者，應於判決送達後
20日內補提上訴理由書（須附繕本）。如委任律師提起上訴者，
應一併繳納上訴審裁判費。
中　　華　　民　　國　　111 　年　　 1　　月　　5 　　日

                                  書記官　黃舜民